【裁判字號】    99,易,1734
【裁判日期】    990927
【裁判案由】    傷害等
【裁判全文】
臺灣高雄地方法院刑事判決              99年度易字第1734號
公  訴  人  臺灣高雄地方法院檢察署檢察官
被      告  乙○○
上列被告因傷害等案件，經檢察官提起公訴（99年度調偵字第80
6 號），本院判決如下：
    主  文
乙○○犯傷害罪，處有期徒刑肆月，如易科罰金，以新臺幣壹仟
元折算壹日；又犯毀損他人物品罪，處有期徒刑貳月，如易科罰
金，以新臺幣壹仟元折算壹日。應執行有期徒刑伍月，如易科罰
金，以新臺幣壹仟元折算壹日。
    事  實
一、乙○○於民國99年2 月20日10時30分許，在高雄縣大寮鄉○○街29號永福化工公司與其姊甲○○因工作及家產問題發生
    爭執，乙○○一時氣憤，竟基於傷害之犯意，徒手毆打甲○○及拉扯甲○○之頭髮，致甲○○受有左上眼瞼、右頰及頭
    皮擦挫傷，前胸挫傷，左上臂挫傷併瘀青，右手背瘀青等傷
    害，甲○○乃躲入洗手間報警處理。嗣警到場處理後，乙○○猶氣憤難消，竟另基於毀損犯意，以腳踹甲○○所有之車
    號30 05-TE號自用小客車左後車門，車門因而凹陷損壞，足
    生損害於甲○○。
二、案經甲○○訴由高雄縣政府警察局林園分局報告臺灣高雄地
    方法院檢察署檢察官偵查起訴。
    理  由
一、證據能力部分：
  (一)按被告以外之人於審判外之言詞或書面陳述，除法律有規定
    者外，不得作為證據，刑事訴訟法第159 條第1 項定有明文
    。證人即告訴人甲○○於警詢中之陳述，係被告以外之人於
    審判外之言詞陳述，依上揭規定，原則上並無證據能力，且
    檢察官亦無證明有刑事訴訟法第159 條之2 、之3 所定各款
    之情形，被告於本院準備程序時，亦否認上開證據方法之證
    據能力，是依上開說明，應認證人甲○○於警詢時之陳述，
    並無證據能力。至於證人甲○○於偵查中向檢察官所為之證
    述，業經具結而無顯不可信之情況，依刑事訴訟法第159 條
    之1 第2 項得為證據。
  (二)按「被告以外之人於審判外之陳述，雖不符前四條之規定，
    而經當事人於審判程序同意作為證據，法院審酌該言詞陳述
    或書面陳述作成時之情況，認為適當者，亦得為證據。當事
    人、代理人或辯護人於法院調查證據時，知有第159 條第1
    項不得為證據之情形，而未於言詞辯論終結前聲明異議者，
    視為有前項之同意」，刑事訴訟法第159 條之5 定有明文。
    又當事人、代理人或辯護人於調查證據時，知有本法第159
    條之5 第1 項不得為證據之情形，卻表示「對於證據調查無
    異議」、「沒有意見」等意思，而未於言詞辯論終結前聲明
    異議者，應視為已有將該等傳聞證據採為證據之同意（參見
    該條之立法理由）。本件檢察官及被告於本院準備程序，就
    本判決所引用各項證據（含傳聞證據、非傳聞證據及符合法
    定傳聞法則例外之證據）之證據能力，除前揭甲○○警詢及
    偵查中之證述外，均表示無意見，且於本院言詞辯論終結前
    ，既均已知其情，均未聲明異議，本院認該具有傳聞證據性
    質之證據，並無任何違法取證之不適當情形，以之作為證據
    使用係屬適當，自得採為認定被告犯罪事實之證據。
二、訊據被告於本院審理時固坦承因工作及家產問題與其姊即告
    訴人甲○○發生爭執，因而以腳踹甲○○所有之車號3005-T
    E 號自用小客車左後車門，車門因而凹陷損壞及與甲○○發
    生拉扯等情，但矢口否認有何毆打甲○○之事實，辯稱：沒
    有以拳頭毆打甲○○，伊把氣都發洩在甲○○之車子上，甲○○之傷勢並非伊造成的云云。經查，上揭犯罪事實有甲○○之高雄醫學大學附設中和紀念醫院受理家庭暴力事件驗傷
    診斷書影本1 紙、3005-TE 自用小客車毀損之照片5 張、車
    籍查詢基本資料1 紙甲○○受傷之照片六紙等件在卷可稽，
    並經甲○○於偵查中證述綦詳，核與證人即到場處理員警羅
    敏雄證稱：「（問：99年2 月20日有無收到告訴人甲○○的
    報案電話？）答：有，有接到一一○勤務中心轉報。接到通
    報後由我前往場處理。我到現場後被告乙○○就向我招手，
    後來我抵達公司裡面以後，告訴人是在公司的廁所裡，由被
    告向我講糾紛的原由，現場還有被告哥哥丙○○、被告老婆
    以及證人丙○○的老婆。我就到公司廁所外面請告訴人出來
    處理糾紛。告訴人走出來之後，我看到告訴人的脖子右側靠
    近臉頰部分有紅紅的，其他沒有明顯傷勢。（問：告訴人有
    無告訴你傷勢如何造成？）答：告訴人說是被乙○○毆打的
    。（問：你到現場時有無看到被告與告訴人有無繼續毆打或
    拉扯的行為？）答：我看到被告拉扯告訴人的頭髮，我和被
    告的老婆在中間阻擋，而被告也有以辦公桌的文具之類東西
    丟擲告訴人，但是有無丟到告訴人我不確定。而拉扯之後雙
    方還是有口角衝突，後來被告一氣之下就去踹告訴人的車子
    。後來我就在現場安撫被告，我就請告訴人先行離開並請告
    訴人去驗傷。」等語，及證人即被告之兄長丙○○證稱：「
    （問：聽到爭吵是否馬上進去？）答：大概有一、二分鐘時
    間。（問：進去之後有無看到被告推打告訴人？）答：我進
    去之後我沒有看到被告推打告訴人，但是二人的手是揮來揮
    去，而且二個人的手都有碰到對方的身體。（問：二人的手
    揮來揮去時間持續多久？）答：沒有多久，告訴人就跑到旁
    邊去了。」等語相符。以甲○○與被告為姊弟關係，如非被
    告確實有傷害之犯行，甲○○豈有躲到洗手間向警求援之必
    要，況被告於員警到場之後，竟仍與甲○○暴力相對，益證
    告訴人指述於員警到場前遭被告傷害乙節非虛。何況，被告
    既與甲○○間有拉扯及相互揮打之行為，男女力量有別，甲○○因而受傷亦可理解，再參以到場員警亦親眼目睹甲○○
    自洗手間出來時帶有傷勢，故被告辯稱沒有毆打甲○○云云
    ，顯非可採。至於證人丙○○雖證稱：沒有看到甲○○身上
    有傷勢，員警到現場後被告沒有拉甲○○頭髮或丟擲東西云
    云，惟被告自己尚且承認有與甲○○發生拉扯，丙○○證述
    顯與被告所陳相違，且丙○○為被告之兄長，難免有維護被
    告之情，況且員警為依法執行公務之人，與被告及甲○○間
    均無利害關係，所為證述自然較為可採。至於丙○○無法於
    外表觀察出甲○○之傷勢，惟此業有前揭診斷證明書及照片
    在卷可稽，何況證人丙○○沒有觀察到上揭拉扯及甲○○之
    傷勢並不代表被告與甲○○間當然沒有發生拉扯或甲○○沒
    有受傷，自難憑此據為有利被告之認定。綜上所述，本案事
    證明確，被告犯行洵堪認定，應予依法論科。
三、核被告所為係犯刑法第277 條第1 項之普通傷害罪及同法第
    354 條毀損他人物品罪。被告所犯上述2 罪，犯意各別，行
    為互殊，應予分論併罰。爰審酌被告與甲○○為姊弟關係，
    竟因家產及工作關係，率爾以暴力相向，並於員警到場之後
    ，無視員警之執法身分，猶故意毀損甲○○物品，致甲○○
    受有財產上損害及身體上之傷害，其所為實欠缺法治觀念，
    且迄今對於傷害犯行仍無悔意，惟念其坦承毀損犯行，並表
    示願意賠償之犯後態度等一切情狀，分別量處如主文所示之
    刑及易科罰金之折算標準，並定其應執行之刑及諭知易科罰
    金之折算標準。
據上論斷，應依刑事訴訟法第299 條第1 項前段，刑法第277 條
第1 項、第354 絛、第41條第1 項前段、第51條第5 款，刑法施
行法第1 條之1 ，判決如主文。
本案經檢察官吳明駿到庭執行職務。
中    華    民    國    99    年    9     月    27    日
                  刑事第十九庭  法  官  黃宣撫
以上正本證明與原本無異。
如不服本判決，應於收受送達後10日內向本院提出上訴書狀，其
未敘述上訴理由者，應於上訴期間屆滿後20日內向本院補提理由
書狀（均須按他造當事人之人數附繕本）。
中    華    民    國    99    年    9     月    28    日
                                書記官  葉正昭
附錄本案論罪科刑法條：
刑法第277 條第1 項
傷害人之身體或健康者，處3 年以下有期徒刑、拘役或1 千元以
下罰金。
刑法第354條
毀棄、損壞前2 條以外之他人之物或致令不堪用，足以生損害於
公眾或他人者，處2 年以下有期徒刑、拘役或5 百元以下罰金。

司法院資訊處製作；財團法人民間司法改革基金會備份。
